臺灣板橋地方法院交通事件裁定　　　 　96年度交聲字第171號
原處分機關　交通部公路總局臺北區監理所
異　議　人
即受處分人　進城財企業有限公司
代　表　人　乙○○
上列受處分人因違反道路交通管理處罰條例案件，對於交通部公
路總局臺北區監理所於96年2月1日所為之處分（原處分案號：北
監自裁字裁40-DB0000000號）聲明異議，本院裁定如后：
    主  文
異議駁回。
    理  由
一、原處分意旨略以：異議人即受處分人進城財企業有限公司所
    雇用駕駛人丙○○於民國95年11月9 日21時20分許，駕駛異
    議人所有車牌號碼3F-441號自用大貨曳引車，行經桃園縣政
    府警察局大溪分局中新派出所前時，經警攔停並由駕駛人丙
    ○○指定至恆揚瀝青股份有限公司（下稱恆揚公司）之固定
    地磅站過磅，測得總重量為38. 1 公噸，因該車核定之總重
    量為21公噸，有超過核定總重量17.1公噸之違規事實，經警
    製單舉發，原處分機關查證違規屬實，爰依道路交通管理處
    罰條例第29條之2 第1 項、第3 項之規定，就該次違規行為
    ，裁處罰鍰新臺幣四萬六千元，並記汽車違規紀錄1次 。
二、異議意旨略以：異議人所雇用之駕駛人丙○○於95年11月9
    日，駕駛異議人所有車牌號碼3F-441號自用大貨曳引車，沿
    桃園縣大溪鎮○○路，行駛至恆揚瀝青廠內時，警員出現在
    廠內，並請駕駛人丙○○駕駛本車過磅，且在卸貨後將駕駛
    人帶回中新派出所，並開單舉發超過核定總重量之違規，惟
    在該車過磅時確有聯結拖車，且過磅單上註記有拖車聯結，
    警員亦有照相存證，則本車核定之總聯結重量為42公噸，過
    磅時之總重量為38.1公噸，並未超載，而舉發機關逕以超重
    為由進行取締，移送機關亦逕依此處罰，顯有執法瑕疵，並
    未適法，爰依法提出異議，請求撤銷原處分云云。
三、按汽車裝載貨物超過核定之總重量、總聯結重量者，處汽車
    所有人罰鍰，並記汽車違規紀錄一次，且應責令改正或當場
    禁止通行，並處新臺幣（下同）一萬元罰鍰，超載十公噸以
    下者，以總超載部分，每一公噸加罰一千元；超載逾十公噸
    至二十公噸以下者，以總超載部分每一公噸加罰二千元；超
    載逾二十公噸至三十公噸以下者，以總超載部分，每一公噸
    加罰三千元；超載逾三十公噸者，以總超載部分，每一公噸
    加罰五千元，未滿一公噸以一公噸計算，道路交通管理處罰
    條例第29條之2 第1 項、第3 項定有明文。又兼供曳引大貨
    車裝載之總重量不得超過核定之總重量，道路交通安全規則
    第81條第4 款亦有明文。
四、異議人進城財企業有限公司所雇用之司機丙○○於95年11月
    9 日21時10分許，駕駛前開車號3F-441號自用大貨曳引車，
    ，行經桃園縣大溪鎮○○路中新派出所前，經警攔停，並至
    恆揚公司之固定地磅站過磅等事實，已為異議人所不爭，惟
    異議人否認有何違反道路交通管理處罰條例之行為，辯稱：
    當天上開車輛尚有聯結拖車，雖經過磅測得總重為38. 1 公
    噸，惟並未逾該車車籍資料所登載總聯結重42公噸，員警僅
    依據該車車籍資料所登載之總重21公噸計算，即認上開車輛
    超載，惟實際上並未超載等語。
五、經查：
  （一）本件異議人所雇用之司機丙○○於前揭時、地駕駛自用
        大貨曳引車超重之違規事實，業據負責本案舉發之桃園
        縣政府警察局大溪分局中新派出所警員甲○○到庭具結
        證稱：當時伊與其他二名同事是開一部巡邏車，巡邏並
        執行取締砂石車，正好巡邏經過中新派出所前，發現車
        號3F-441號大貨車有疑似闖紅燈之行為，且該車車斗兩
        邊有加高，但伊未馬上攔車，因為該轄區內廢棄物傾倒
        嚴重，所以伊就跟車看該貨車有無傾倒廢棄物，跟到大
        鶯路某巷口伊就將該車攔下，問該車司機要將貨載到何
        處，並請司機丙○○出示行照、駕照、拖板證，但是該
        司機只有出示行照、駕照，伊先上前查看渠所載的物品
        為何，並且請該車過磅，因為伊發現可能有超載的嫌疑
        ，後來就到該司機指定的幸太公司過磅，該公司是一家
        砂石場，基本上伊等都會尊重貨車司機所指定的公司過
        磅，過磅後也顯示該貨車超載，總重依照該過磅單就是
        38 .1 噸，該貨車並沒有載子車，也就是沒有聯結拖車
        ，只有該貨車的車頭及車斗等語綦詳（見本院卷第34頁
        ），而證人甲○○與異議人間，不僅未有任何怨隙，且
        係毫不相識之人，衡情證人甲○○應無設詞攀誣，或虛
        構違規事實以陷害異議人之理。況警員執行公務時，本
        身即受有行政懲處責任之監督，且其到庭具結作證，更
        係以刑事責任擔保其證言之真實性，再參諸交通警察或
        依法令執行交通稽查任務人員，開單舉發違反道路交通
        管理處罰條例所列之違規事實，經公路主管機關或警察
        機關所為之裁決處罰，本質上為行政處分，係公務員基
        於職務上權力，依法就特定之具體事件所為具公法上效
        果之單方行政行為。基於公務員為公法上行為具有公信
        力之原則，該行政處分當可被推定為真正，且其據以依
        法處分之事實認定，亦應可推定為正確無誤，故本此公
        信原則，立法者乃賦予行政機關制定違反道路交通事件
        統一裁罰標準及處理細則，使執勤警員得當機處分以達
        其維護交通秩序、安全之行政目的。反之，若謂公務員
        一切行政行為均需預留證據以證其實，則國家行政勢必
        窒礙難行，據此，刑事訴訟法就犯罪證據有關之規定中
        與屬行政秩序罰之交通違規裁罰本質不合之部分，自不
        在準用之列。從而，交通違規行政爭訟之舉證責任原理
        ，應非如刑事案件中，必須超越任何合理懷疑，始可為
        有罪判決之嚴格程度，而係應與民事訴訟之舉證責任原
        理相類似，亦即基本上應就行政機關與人民所各自主張
        有利於己之事實，分配其應盡之舉證責任，而非逕予準
        用刑事訴訟法上之「無罪推定」原則，此觀諸行政訴訟
        法第136 條規定行政訴訟程序準用民事訴訟法第277 條
        舉證責任分配原則之立法意旨，即可明瞭，故證人甲○
        ○警員本其維護交通秩序、安全職責所為之本件舉發，
        自應受到合法、正確之推定。
  （二）至異議人所舉證人丙○○固到庭證稱：在恆揚公司過磅
        時，伊的車子除了車斗以外，還有聯結拖車並載貨，車
        斗也有載貨，拖車也有載貨，過磅完之後，伊才把貨卸
        掉，因為拖車需要拔開才能卸貨，警方當時有照相，照
        相時，伊的車子有車頭並聯結拖車，照片都在警方那裡
        等語（見本院卷第36頁），然證人甲○○已當庭證稱：
        取締當時伊等沒有拍照存證．．在取締超載時，照相並
        非必要程序，所以伊等都是以磅單為依據，因為相片並
        沒有辦法證明有超載，如果貨車有滲漏、或是帆布沒有
        繫緊時才會照相，因為相片才能顯現出這些情形，相片
        無法顯示出超載的數字，伊確定當時並沒有照相，當時
        丙○○所開的貨車也沒有聯結拖車等語（見本院卷第37
        頁）。再參以本件異議人所有之車號3F-441號自用大貨
        曳引車，核定之車重為14.5公噸，載重為6.5 公噸，總
        重為21公噸，總聯結重量則為42公噸，有汽車車籍查詢
        資料、行車執照影本各一紙附卷可稽（按所謂總聯結重
        量係指曳引車及拖車之車重與載重之全部重量，道路交
        通安全規則第2 條第19款定有明文）；而本件舉發當日
        測得該車之空重為15.1公噸、淨重23公噸、總重38.1公
        噸，亦有幸太企業股份有限公司（恆揚瀝青股份有限公
        司）所出具之過磅單影本一紙在卷足憑（按該過磅單上
        的「空重」即為車重，「總重」為車重及貨物重之總重
        量，「淨重」為「總重」減去「空重」之車上所載貨物
        重量而言，此有本院96年6 月12日電話紀錄查詢表一紙
        附卷可稽）。雖前開車輛於舉發當日過磅測得之空車重
        為15.1公噸，與車籍資料上核定之空車重14.5公噸，僅
        相差0.6 公噸，然空拖車重量斷不可能僅只0.6 公噸，
        此應屬未含拖車之空車測量誤差值，證人丙○○所證述
        前開車輛係聯結拖車於恆揚公司過磅乙節，即難採信，
        矧依內政部警政署所發布之「警察機關取締違規砂石車
        注意事項」第七點第六款所規定：「砂石專用車、砂石
        標示車車廂變更或載運砂石超出欄板，施以過磅舉證時
        ，除於違規單上記明載重量外，應將『車廂變更或載運
        砂石超出欄板』一併註記，同時為避免舉發及裁罰爭議
        ，應於違規通知單上加註拖車號牌、丈量之內框長寬高
        ，或就違規事實必要時拍照存證（如載物超高或變更車
        體等），業務單位應確實審核、查證後，始予移送處罰
        機關。」等語，亦僅於砂石車車廂變更或載運超出欄板
        之情形，且警方認為有必要時，方於舉發程序中拍照存
        證，證人即本案舉發之警員甲○○所證述拍照存證並非
        本案之必要程序，故於舉發當時並未拍照乙節，尚屬可
        信。綜上所述，異議人所舉證人丙○○之前開證詞，經
        勾稽上開過磅單、汽車車籍查詢資料，既與事實有所出
        入，亦無足以推翻證人即本案舉發員警甲○○上開證詞
        之可信性，且無任何證據證明員警之舉發有何違誤情事
        ，是異議人上開所辯，顯無理由。
六、從而，受處分人所雇用之駕駛人於前揭時、地駕駛上開自用
    大貨曳引車超載之違規事實，洵堪認定。原處分機關依道路
    交通管理處罰條例第29條之2 第1 項、第3 項之規定，就異
    議人前揭違規行為，裁罰新臺幣四萬六千元並記汽車違規紀
    錄1 次，於法並無不合，本件異議為無理由，應予駁回。
七、依道路交通案件處理辦法第19條，裁定如主文。
中　　華　　民　　國　　96　　年　　6 　　月　　22　　日
                      交通法庭  法  官  林海祥
上列正本證明與原本無異。
如不服本裁定，應於裁定送達後5日內向本院提出抗告狀。
                                書記官  陳金鳳
中　　華　　民　　國　　96　　年　　6 　　月　　22　　日
